臺灣臺北地方法院民事判決　　　　　　　93年度訴字第3890號
原　　　告　丙○○
　　　　　　乙○○
共　　　同
訴訟代理人　羅正展律師
被　　　告　丁○○
訴訟代理人　張智剛律師
當事人給付價金間事件，本院於民國94年7月21日言詞辯論終結
，判決如下：
    主    文
被告應給付原告丙○○、乙○○各新台幣肆拾萬元，及均自民國
93 年10月10日起至清償之日止，按年息5%計算之利息。
原告其餘之訴駁回。
訴訟費用由原告丙○○負擔十分之六，乙○○負擔十分之一，餘
由被告負擔。
原告其餘假執行之聲請駁回。
    事實及理由
一、原告主張：訴外人夏松於民國（下同）82年4月25日自書遺
    囑，將其遺產等分為15份，遺贈於原告丙○○及乙○○各1
    份，並將1份作為其故妻（即原告之亡母）蔣文芳女士之獎
    學金。查訴外人夏松於83年11月16日亡故後，其遺產管理人
    即被告於93年5月16日分別以新台幣（下同）280,000元及6,
    576,000元將夏松生前所有坐落於台北市○○○路○段553巷
    6弄16號4樓建物及其基地之土地持分（下稱系爭不動產）出
    售於訴外人楊百祥。則原告依前揭遺囑，即應各得受贈457,
    066元。而夏松預立遺囑之時明知其妻蔣文芳業已死亡，卻
    於遺囑中仍特別表示贈與於蔣文芳，則本件自不應以受遺贈
    人蔣文芳先於立遺囑人死亡而認定該遺贈不生效力。是本件
    應依夏松遺囑特別表示贈與之意思，贈與於蔣文芳，而蔣文
    芳應受贈之457,066元則應由其子即原告丙○○繼承。詎被
    告遲未給付原告應得之遺贈款項，爰依遺產贈與請求權提起
    本訴，請求被告如數給付。並聲明：(一)被告應給付原告丙○
    ○新台幣（下同）914,132元，乙○○457,066元，並均自起
    訴狀繕本送達被告翌日起（即民國93年10月10日）至清償之
    日止，按年息5%計算之利息。(二)願供擔保請准宣告假執行。
二、被告對其為訴外人夏松之遺產管理人，並將系爭不動產出售
    予訴外人楊百祥等情不爭執。惟辯稱：其未見過原告所提之
    系爭遺囑，縱認該遺囑為真正，惟當時蔣文芳已死亡，該筆
    遺產自非贈與蔣文芳，而係以蔣文芳名義設立獎學金，獎助
    對象係江蘇省貽縣同鄉人士，是原告丙○○主張應由其受領
    蔣文芳之贈與，並無理由。又系爭不動產實際售價為6,000,
    000元，有買賣契約書可憑，原告所提上載售價為6,856,000
    元之所有權移轉契約書，係向地政機關辦理登記所需之制式
    文件，且其價金係依繼承時土地現值所填寫，與實際售價不
    符。且因系爭不動產現由原告佔用而未能點交於買受人，致
    被告無法依約取得尾款2,000,000元而進行遺產之分配。是
    原告提起本訴為無理由等語，資為抗辯。並聲明：(一)原告之
    訴及假執行之聲請均駁回。(二)如受不利判決，願供擔保請准
    宣告假執行。
三、原告主張被告乃訴外人夏松之遺產管理人，訴外人夏松於82
    年4月25日自書遺囑，將其遺產等分為15份，遺贈於原告丙○
    ○及乙○○各1份，並將1份作為其故妻（即原告之亡母）蔣
    文芳女士之獎學金。嗣訴外人夏松於83年11月16日亡故後，
    其遺產管理人即被告於93年5月16日將夏松所有之系爭不動
    產出售於訴外人楊百祥，系爭不動產買賣事件相關之權利義
    務業已履行完畢，系爭遺囑中夏松所有之現金部分亦已分配
    完畢等情，為被告所不爭執，應可信實。
四、惟原告主張被告出售系不動產之價金為6,856,000，依前揭
    遺囑各得受贈457, 066元，另蔣文芳應受贈之457,066元亦
    應由原告丙○○繼承等情，則為被告否認，並以前開情詞置
    辯。是本件之爭點即在於：系爭遺囑是否為真正？被告有無
    依系爭遺囑執行分配遺產之義務？系爭遺囑中遺贈於原告亡
    母蔣文芳女士之部分是否亦應分配予原告丙○○取得？茲分
    述如下：
(一)經查，系爭夏松自書之遺囑既經訴外人夏松之長子夏晉龍、
    次子夏晉侯、親友甲○○、顏國成、夏開燦及被告等人於台
    北市○○路之國立科技大學（原名為國立臺灣工業技術學院
    ）聚會中宣讀，並閱覽認證為夏松親筆所書立後，由前述在
    場親友於會議記錄上簽名，並經律師溥正任見證（見本院卷
    第45頁至第46頁），復經證人甲○○到場結證屬實（見本院
    卷第58頁），而被告亦不否認該遺囑之真正（見本院卷第59
    頁），是原告所提系爭夏松自書之遺囑，應可信為真實。
(二)次查，被告確於93年5月16日以6,000,000元將自書遺囑人夏
    松所有之系爭不動產出售於訴外人楊百祥，此有買賣契約書
    （見本院卷第35頁）可稽，並經本院以93年度訴字第3039號
    判決認定，亦為兩造所不爭執（見本院卷第70-72 頁所附本
    院93年度訴字第3039號民事判決影本），是被告辯稱其係以
    6,00 0,000元將系爭不動產出售於訴外人楊百祥等語，信屬
    可取。
(三)本件原告既因被告出售系爭不動產而要求被告將該買賣價金
    執行分配，準此，本件之爭點即在於被告有無依系爭遺囑執
    行分配遺產之義務。觀諸卷附系爭遺囑所載之內容，自書遺
    囑人夏松之真意，應係在於將其所有關於財產繼承之問題，
    即（一）系爭不動產（二）退休月俸40,000元及（三）銀行
    活動存款1,000,000元，在扣除生活費用及醫療費與辦理身
    後事後之所餘，作一終局確定之分配。經查前述財產在扣除
    一干支應費用後，僅餘系爭不動產尚未分配，而前開案件（
    即本院93年度訴字第3039號請求遷讓房屋事件）判決確定後
    ，
    本件原告業於94年1月8日將系爭不動產點交於買受人，本件
    被告亦已取得買受人交付之2,00 0,000元尾款，此為兩造所
    不爭執（見本院卷第82頁、第91頁背面），系爭不動產買賣
    事件相關之權利義務既已履行完畢，則被告自有依系爭遺囑
    執行分配遺產之義務。
(四)惟按，受遺贈人於遺囑發生效力前死亡者，其遺贈不生效力
    。民法第1201條定有明文。系爭遺囑書立當時受遺贈人蔣文
    芳業已死亡，此為兩造所不爭執，揆之前開法條規定，其遺
    贈自不生效力。況系爭遺囑中明定另分一份並非贈與蔣文芳
    ，而係以蔣文芳名義設立獎學金，獎助江蘇省貽縣同鄉人士
    ( 見本院卷第20頁)，是原告丙○○主張應由其受領蔣文芳
    部分之遺贈，並無理由。
(五)又系爭不動產實際售價為6,00 0,000元，一如前述，依系爭
    遺囑均分為十五等份者，則每一份計為400,000元。
五、從而，原告請求被告給付原告丙○○、乙○○各400,000元
    ，及均自起訴狀繕本送達被告翌日即93年10月10日起至清償
    之日止，按年息5%計算之利息，為有理由，至原告請求逾此
    範圍之部分，則屬無據，不應准許。
六、至兩造其餘攻擊或防禦方法，及未經援用之證據，經本院斟
    酌後，認為均不足以影響本判決之結果，自無一一詳予論駁
    之必要，並此敘明。
七、假執行之宣告：
    兩造均陳明願供擔保，聲請宣告假執行，及免為假執行之宣
    告，就原告勝訴部分，經核無不合，應予准許，爰併宣告之
    。聲請宣告假執行，與法不符，不應准許。至原告其餘假執
    行之請求，則因其餘訴之駁回，而失所附麗，不應准許。
八、結論：原告之訴為有一部有理由，一部無理由，依民事訴訟
    法第79條、第390條第2項、第392條，判決如主文。
中　　華　　民　　國　　94　　年　　7　  月　   29    日
                      民事第三庭  法      官　林振芳
正本係照原本作成
如對本判決上訴，須於判決送達後20日內向本院提出上訴狀
中　　華　　民　　國　　94　　年　　7　  月　   29    日
                                  法院書記官  李淑芬
